【裁判字號】    90,訴,2954
【裁判日期】    901129
【裁判案由】    貨物稅
【裁判全文】
臺北高等行政法院判決                            九十年度訴字第二九五四號
                              .
    原      告  宗儀國際貿易有限公司
    代  表  人  甲○○董事長.
    被      告  財政部關稅總局
    代  表  人  萬居財（總局長）
    訴訟代理人  乙○○
                丙○○
右當事人間因進口貨物核定稅則號別事件，原告不服行政院中華民國八十九年十一月
十六日台八十九訴字第三二六六六號訴願決定，提起行政訴訟。本院判決如左：
    主  文
原告之訴駁回。
訴訟費用由原告負擔。
    事  實
一、事實概要：原告委託銘江報關有限公司於民國（下同）八十八年一月二十九日向
    財政部高雄關稅局申報自香港進口宗德牌冬蟲夏草燕窩口服液一批，報單號碼：
    ＢＤ／八八／Ｕ一八八／○○一三號，報列海關進口稅則（以下簡稱稅則）第二
    二○二．九○．九○號，互惠稅率百分之十，經該局以系爭貨品成份含冬蟲夏草
    ，且標明能滋補養顏、潤肺止咳化痰、壯陽等補助功能，核係健康食品之一種，
    改列稅則第二一○六．九○．九九號，按稅率百分之五十課徵關稅，並依貨物稅
    條例第八條第一項第二款規定，從價徵收百分之十五貨物稅。原告就上開加徵貨
    物稅部分，聲明異議，經該局加註意見，報請被告評定異議駁回，發給關評台第
    八八○一二四號評定書，原告不服，依序向財政部、行政院提起訴願、再訴願，
    均遭決定駁回，遂提起本件行政訴訟。
二、兩造聲明：
    (一)原告聲明：再訴願決定、訴願決定及原處分均應撤銷。
    (二)被告聲明：駁回原告之訴。
三、兩造爭點：
    原告進口之上開貨品應依稅則號別第二二○二．九○．九○號，互惠稅率百分之
    十課徵關稅？抑依稅則號別第二一○六．九○．九九號，互惠稅率百分之五十課
    徵關稅，並依貨物稅條例第八條第一項第二款規定，從價徵收百分之十五貨物稅
    ？
  (一)原告主張之理由：
    1.原告於八十八年一月二十六日自香港進口系爭來貨，報單號第ＢＤ／八八／Ｕ
      一八八／○○一三號，申報稅則第二二○二‧九○‧九○號，稅率百分之十。
      經高雄關稅局查核結果將其改列稅則第二一○六‧九○‧九九號，按稅率百分
      之五十課徵關稅，並課徵百分之十五貨物稅。惟查，原告所進口之上開貨品每
      瓶七十毫升，冬蟲夏草之成分僅占百分之零點七，有天德（香港）藥業有限公
      司傳真成分標示可證。該冬蟲夏草之成分，實際僅係添味之性質，使口感稍具
      冬蟲夏草口味而已。高雄關稅局將上開貨品改列為稅則二一○六‧九○‧九九
      號「其他未列名食物製品」（稅率百分之五十）中所依據之第十四條：「由數
      種植物或植物的部分（包括種子或果實）混合而已，或由一種或數種植物的部
      分（包括種子或果實與其他物質例如一種或數種植物的萃取物）混合而成之產
      品，供調製藥草湯或藥草茶之用。」顯不合理，蓋其所稱之數種植物或植物的
      部分（包括種子或果實）等均係成分百分之百之實物，而上開貨品中之冬蟲夏
      草，只佔本品成分比率中之百分之零點七，有如三餐中所吃湯麵中所添加之味
      精，具添味功用而已。
    2.海關進口稅則中第○四一○‧○○‧一○‧○○之二號，稅率百分之二十課徵
      之燕窩項目，其燕窩之成分是百分之百之乾料品，其價值亦較昂貴，而原告進
      口之上開貨品，成分中燕窩所佔比率也僅只占百分之一點四，其餘係冰糖百分
      之十一及水百分之八十六點五所混合製成飲料口服液，且據原告自網站查尋及
      長進商行向被告電詢所得，冬蟲夏草之稅則為一二一一‧九○‧九一‧九○‧
      五號，稅率為零，故上開貨品至多僅應以燕窩之稅則第○四一○‧○○‧一○
      號核定。
  (二)被告主張之理由：
    上開貨品依財政部賦稅署八十八年五月六日台稅二發第八八一九一四○○一號函
    規定課徵百分之十五貨物稅，此為原告所不爭。另查上開貨品係以一種植物（冬
    蟲夏草）與其他物質混合而成，供維持健康之口服液，每瓶七○毫升，證諸貨上
    標示：「成分：燕窩、冬蟲夏草、冰糖。能滋補養顏、潤肺止咳化痰、壯陽等補
    助功能」可明，核與國際商品統一分類制度註解第一三九、一四○頁對稅則第二
    一○六節之詮釋：「本節特別包括下列各項‧‧‧（十四）‧‧‧或由一種或數
    種植物或植物的部分與其他物質混合而成之產品‧‧‧包括宣稱可以減輕病痛，
    維持健康製品‧‧‧」相符，且本件已屬以成分為燕窩、冬蟲夏草、冰糖、水調
    製成之口服液產品，即屬調製食品，應歸列稅則第二十一章調製食品稅則第二一
    ○六節下。自無原申報稅則第二二○二．九○．九○號：「其他飲料，含糖或其
    他甜味料或香料，不含酒精者。」之適用；且來貨已非純為燕窩，自不得以燕窩
    為名而歸列稅則第○四一○‧○○‧一○號下，高雄關稅局將之改列稅則第二一
    ○六‧九○‧九九號，按稅率百分之五十課稅，核屬適當。至於原告所稱普紳貿
    易股份有限公司進口之冰糖燕窩以稅率百分之十及貨物稅百分之十五課徵乙節，
    既未提出具體事證，且屬另案問題，要難執為本件之論據。
    理  由
一、本件被告之代表人原為傅仁雄，嗣於訴訟程序進行中變更為萬居財，並由萬居財
    於九十年十月三十一日聲明承受訴訟，核無不合，應予准許，合先敘明。
二、按稅則第二二○二．九○．九○號、第二欄稅率百分之十之貨品為「其他飲料水
    ，含糖或其他甜味料或香料，不含酒精」；稅則第二一○六．九○．九九號、第
    一欄稅率百分之五十之貨品為「其他未列名食物調製品」；稅則第○四一○‧○
    ○‧一○‧○○之二號、第一欄稅率百分之二十之貨品為「燕窩」；稅則第一二
    一一‧九○‧九一、統計號別九○、檢查號碼五號、稅率為零之貨品為「其他未
    列名藥用植物或植物之一部分（包括種子及果實），新鮮或乾燥，不論是否已切
    割壓碎或製粉」。次按國際商品統一分類制度註解第一三九、一四○頁對稅則第
    二一○六節之詮釋：「本節特別包括下列各項‧‧‧（十四）‧‧‧或由一種或
    數種植物或植物的部分與其他物質混合而成之產品‧‧‧包括宣稱可以減輕病痛
    ，維持健康製品‧‧‧」。
三、查原告於八十八年一月二十九日自香港進口上開貨品（報單號碼：ＢＤ／八八／
    Ｕ一八八／○○一三號），自行申報稅則第二二○二．九○．九○號，互惠稅率
    百分之十，經高雄關稅局以上開貨品成分含冬蟲夏草，且標明能滋補養顏、潤肺
    止咳化痰、壯陽等補助功能，核係健康食品之一種，改列稅則第二一○六．九○
    ．九九號，按稅率百分之五十課徵關稅，並依貨物稅條例第八條第一項第二款規
    定，從價徵收百分之十五貨物稅。原告就上開加徵貨物稅部分，聲明異議，未獲
    變更，提起訴願，遭駁回之事實，有進口報單、財政部高雄關稅局中島支局八十
    八年五月十七日（88）高中支進二字第一一○號函、海關進口貨物各項稅款繳納
    證兼匯款申請書、異議書、被告八十八年七月二十九日關評台第八八○一二四號
    評定書、訴願書、訴願決定書分別附於原處分卷、訴願卷可稽，自堪信為真實。
四、本件原告進口上開貨品，按稅則第二二○二．九○．九○號、第二欄稅率百分之
    十之貨品自行申報；惟查上開貨品非「其他飲料水，含糖或其他甜味料或香料，
    不含酒精」，其依上該稅則申報，自有不符。高雄關稅局查核結果，認定上開貨
    品係以一種植物（即冬蟲夏草）與其他物質（即燕窩、冰糖、水）混合而成，供
    維持健康之口服液，每瓶七○毫升，係未列名食物調製品，其貨品且標示：「成
    分：燕窩、冬蟲夏草、冰糖。能滋補養顏、潤肺止咳化痰、壯陽等補助功能」，
    核與前揭稅則第二一○六．九○．九九號、第一欄稅率百分之五十之貨品及國際
    商品統一分類制度註解第一三九、一四○頁對稅則第二一○六．九○．九九號之
    詮釋相符，因改列上開貨品課徵稅則，並無不合。至上開貨品雖具燕窩及冬蟲夏
    草之成分，但非燕窩，亦非冬蟲夏草，原告訴稱應考量依前揭稅則第○四一○‧
    ○○‧一○‧○○之二號、第一欄稅率百分之二十或稅則第一二一一‧九○‧九
    一、統計號別九○、檢查號碼五號、稅率為零之項目，對上開貨品核列稅則，要
    屬無據。況原告未舉證證明冬蟲夏草屬於前揭稅則第一二一一‧九○‧九一、統
    計號別九○、檢查號碼五號、稅率為零之項目所涵括之貨品，其主張應依該稅則
    核列，尤難憑採。
五、按其他飲料品從價徵收百分之十五貨物稅，貨物稅條例第八條第一項第二款定有
    明文；又「廠商進口或產製之燕窩類飲料，核屬貨物稅條例第八條規定之應稅飲
    料品，應依法課徵貨物稅」，復經財政部八十四年十一月二十四日台財稅字第八
    四一六六○九六一號函釋有案。系爭貨品係具燕窩成分之飲料品，為原告所不爭
    執，高雄關稅局為其慎重，檢樣函請財政部賦稅署釋示，亦據該署以八十八年五
    月六日台稅二發第八八一九一四○○一號函復「‧‧應按飲料品課徵貨稅」，有
    該復函附於原處分卷可憑，是高雄關稅局對於系爭貨品改列稅則外，另依貨物稅
    條例第八條第一項第二款規定，從價徵收百分之十五貨物稅，亦無不合。
六、末查原告於九十年一月十六日提出之起訴狀雖載有「本公司所異議不是貨物稅部
    分，而是進口稅率百分之十及百分之五十之別」等語；但查原告於八十八年六月
    二日提出於高雄關稅局之異議書理由欄明載「本公司自香港進口之『宗德牌冬蟲
    夏草冰糖燕窩』口服液，經貴局暫以稅則第二一○六．九○．九九號、九○、三
    條稅率押款放行（如附件進口報單），現經關稅總局驗估處也以二一○六．九○
    ．九九號、九○、三條稅率百分之五十課徵（無證明課徵百分之十五貨物稅）附
    合，並本公司也向基隆關查訊結果，也是以二一○六．九○．九九號、九○、三
    條稅率百分之五十徵收，而不加徵百分之十五貨物稅」等語，有異議書附原處分
    卷可證。另原告之訴願書亦載有「如要課徵百分之十五貨物稅，那就該以二二○
    二．九○．九○號稅則之飲料，或燕窩飲料課徵才是合理」等語，有訴願書附於
    訴願卷可考。另原告再訴願書復載有「而本公司進口『宗德牌冰糖冬蟲夏草燕窩
    』卻要被改列稅率百分之五十及貨物稅百分之十五課徵，是甚不合理」等語，亦
    有再訴願書附於再訴願卷可憑。從而，本件原處分及訴願、再訴願機關對於貨物
    稅部分所為決定，核無不合，原告上揭起訴狀所陳，要屬無稽，併此敘明。按行
    政機關須依法行政，海關於執行業務之際，固須體恤商民經營牟利之艱辛，惟仍
    須依據法令規章處理稅則事務，而商民為求營生牟利，本身尤應詳實取得各項稅
    則資料，再行籌謀，亦事理之當然。
七、綜上所述，系爭貨物既應核列稅則第二一○六．九○．九九號，則被告按稅則號
    別之稅率百分之五十課徵關稅，並依貨物稅條例第八條第一項第二款規定，從價
    徵收百分之十五貨物稅，核無違誤，訴願決定及再訴願須決定予以維持，亦無不
    合，原告仍執前詞訴請撤銷一再訴願決定及原處分，為無理由，應予駁回。
據上論結，本件原告之訴為無理由，爰依行政訴訟法第九十八條第三項前段，判決如
主文。
中    華    民    國      九十      年    十一        月    二十九      日
                            臺 北 高 等 行 政 法 院  第三庭
                                           審 判 長  法  官  徐瑞晃
                                                     法  官  吳慧娟
                                                     法  官  曹瑞卿
右為正本係照原本作成。
如不服本判決，應於送達後二十日內，向本院提出上訴狀並表明上訴理由，如於本判
決宣示後送達前提起上訴者，應於判決送達後二十日內補提上訴理由書（須按他造人
數附繕本）。
中    華    民    國      九十      年    十一        月      三十      日
                                                     書記官  吳芳靜


司法院資訊處製作；財團法人民間司法改革基金會備份。
